臺灣雲林地方法院刑事判決　　　　　　　　　　　　　　九十一年度訴字第七六號
　　公　訴　人　臺灣雲林地方法院檢察署檢察官
　　被　　　告　丁○○
　　指定辯護人　本院公設辯護人庚○○
右列被告因違反毒品危害防制條例案件，經檢察官提起公訴（九十年度偵字第四一四
一、四一四二號），本院判決如左：
    主  文
丁○○連續販賣第壹級毒品，處有期徒刑拾貳年。扣案之第壹級毒品海洛因參包淨重
陸點貳參公克、夾鍊袋肆拾貳個均沒收，海洛因併銷燬之。販賣毒品所得之財物新台
幣壹萬玖仟元沒收，如一部或全部不能沒收時，以其財產抵償之。
    事  實
一、丁○○前曾有違反麻醉藥品管理條例前科，詎其仍不知悔改，基於販賣第一級毒
    品海洛因之概括犯意，連續（一）先於九十年九月十日晚間某時，在雲林縣麥寮
    鄉百姓宮夜市廣場，以新台幣（下同）二千元之價格，販賣不詳數量之第一級毒
    品海洛因予辛○○；（二）又於九十年十月八日下午六、七時許，在雲林縣麥寮
    鄉中國石油加油站前，由乙○○持其向壬○○（綽號「阿牛」）借得之摩拖羅拉
    （ＭＯＴＯＲＯＬＡ）牌Ｖ六六型手機一支抵押六千元予丁○○，由丁○○交付
    價值六千元之海洛因之方式，販賣第一級毒品海洛因約半錢予乙○○；（三）復
    於九十年十月十日某時，在雲林縣麥寮鄉雲上遊藝場，以一千元之價格，販賣不
    詳數量之第一級毒品海洛因予辛○○；且（四）於同日某時，在同一地點，販賣
    價值四千元，數量不詳之第一級毒品海洛因予乙○○，因乙○○無錢支付，故讓
    乙○○賒欠；（五）末丁○○明知摩拖羅拉（ＭＯＴＯＲＯＬＡ）牌Ｖ六Ｏ型手
    機係乙○○搶奪他人所得之贓物，竟於九十年十月十二日下午某時，在雲林縣麥
    寮鄉某處，販賣數量不詳、價值六千元之第一級毒品海洛因予乙○○，由乙○○
    以用上開贓物手機抵償該六千元，並抵銷前購毒欠款四千元之方式清償，丁○○
    故買該贓物手機，嗣後將該手機借予戊○○，並輾轉流通，最後由甲○○贈與丙○○而為丙○○所持有。嗣於九十年十月十三日晚間十一時許，並無購買真意之
    乙○○主動配合警方撥打丁○○Ｚ000000000號行動電話，向丁○○佯
    稱欲購買第一級毒品海洛因三千元，雙方約定在雲林縣麥寮鄉中國石油加油站前
    交易，俟至同日晚間十一時十五分許，由不知情之辛○○（販賣毒品部分，另經
    檢察官為不起訴處分）駕駛無牌照之自小客車搭載丁○○，前往前開中國石油加
    油站前時，因遇埋伏現場之員警盤查而逃逸，嗣後為警在雲林縣麥寮鄉○○路一
    九四號前當場逮獲，且扣得丁○○所有之第一級毒品海洛因三小包，合計淨重六
    ‧二三公克、供販賣毒品海洛因所用之空夾鍊袋四十二個等物，嗣丁○○並將前
    開摩拖羅拉（ＭＯＴＯＲＯＬＡ）牌Ｖ六六型交予警方，丙○○將前開Ｖ六０手
    機交給警察而由被害人己○○領回因而獲悉上情。
二、案經雲林縣警察局虎尾分局移送臺灣雲林地方法院檢察署檢察官偵查起訴。
    理  由
一、訊據被告丁○○固坦承有於右揭時、地分別收受前開摩拖羅拉牌Ｖ六六型及Ｖ六
    Ｏ型手機二支，且扣案之前開毒品海洛因三小包及夾鍊袋四十二個等物均為其所
    有等情，惟矢口否認有何販賣第一級毒品海洛因及故買贓物之犯行，辯稱：伊有
    施用毒品海洛因及安非他命，但無販賣毒品海洛因，乙○○於九十年十月八日暫
    時以摩拖羅拉牌Ｖ六六型手機一支為抵押，向伊借六千元，復於同月十日向伊借
    四千元，又於同月十二日以摩拖羅拉牌Ｖ六Ｏ型手機一支為抵押，向伊借六千元
    ，伊並不知道該Ｖ六Ｏ型手機係贓物，當天他毒癮發作，有向伊要海洛因，伊有
    拿一點點海洛因給他，另於九十年十月十三日晚間十一時許，他是說要還伊錢，
    雙方才約在雲林縣麥寮鄉中國石油加油站前云云。惟查：
（一）販賣第一級毒品海洛因部分：
    (1)被告丁○○於九十年十月十四日，在警訊中供承：乙○○各持前開摩拖羅拉牌
      Ｖ六六型及Ｖ六Ｏ型手機，向伊換取第一級毒品海洛因二次等語，另供承：乙○○於九十年十月十三日晚間十一時許，撥打伊Ｚ000000000號行動
      電話說要購買第一級毒品海洛因三千元，雙方約定在雲林縣麥寮鄉中國石油加
      油站前交易，嗣至同日晚間十一時十五分許，由不知情之辛○○駕駛無牌照之
      自小客車搭載伊前往前開加油站時，為警在雲林縣麥寮鄉○○路一九四號前當
      場逮獲等語（詳見警訊筆錄）。嗣被告丁○○雖於偵訊中及本院審理時辯稱：
      伊並未販買毒品予辛○○及乙○○，乙○○係持手機為抵押，向伊借錢，第一
      次是十月八日他拿手機來抵押六千元，說隔天就來拿回去了，他隔天沒有來拿
      回去，十月十日時候他說要賣給我，叫我再拿四千元給他，十月十二日還拿另
      外一支手機，說要跟我借六千元，說隔天就要來拿，十三日他說要還我錢，後
      來就被警察抓到云云。惟被告丁○○於九十年十月十四日檢察官偵訊時供承伊
      並未遭警刑求等語，應認被告丁○○於警訊之供述係出於其自由意志所為。另
      雖其於警訊所述販賣二次之次數，較證人乙○○如後所證被告販賣三次海洛因
      予伊之次數有一次之差，惟此之不一致，應係肇因於二者認知之差異，蓋證人
      乙○○係二度持手機向被告換取海洛因，就被告之角度言，其僅獲得二次對價
      即手機，但就證人乙○○之角度觀之，其雖持二支手機向被告換取海洛因，但
      其拿到三次毒品，所以，被告警訊中自白二次與證人乙○○後述不一致部分，
      尚難以其間之不一致而資為被告自白不可採之有利認定。
    (2)被告連續三次販賣第一級毒品海洛因予證人乙○○之事實，業據證人乙○○於
      於警訊、偵查中及本院審理時證述在卷，其陳稱：「（你的毒品海洛因來源？
      ）向丁○○買的，九十年十月八日下午六、七時，約在麥寮街上，是我以我的
      易付卡卡號忘了，打給丁○○0000000000號手機，我帶Ｖ六六手機
      （向「阿牛」借的），以該手機向丁○○換海洛因六、七千元」，「九十年十
      月十日是否又向丁○○買海洛因？）對，欠他四千元，先拿海洛因比半錢還少
      」，「（九十年十月十二日是否又向丁○○買海洛因？）對，當天搶完Ｖ六０
      手機後，就打電話給丁○○，我說這是搶來的手機，希望他Ｖ六六手機還我，
      我Ｖ六０手機給他，之前四千元一併抵銷，還有第一次以手機Ｖ六六抵押買毒
      品部分亦一併抵銷，且此次向他買之海洛因七千元量亦一併抵銷，因該Ｖ六０
      手機市價二萬多元，我認為那價值全部抵銷，但丁○○不答應，我覺得有點生
      氣，就說能給我海洛因多少就多少」等語（見九十年度偵字第四一四一號偵查
      卷第七四頁），於本院訊問時證稱：「（毒品何來？）用手機Ｖ六六、Ｖ六○
      手機向丁○○換來的，共換三、四次，情形如檢察官處所說的一樣。第一次我
      在搶手機的前二、三天，晚上六、七點，在麥寮，用向阿牛壬○○借的Ｖ六六
      向他換的，之前是說抵押在那裡，可是沒有贖回來，六、七千元，海洛因約半
      錢。第二次是十月十日就是搶的前二天，買四千元，沒有錢給他，用欠的。第
      三次應該是搶Ｖ六○手機那天，我拿Ｖ六○手機去跟他換Ｖ六六手機，沒有換
      成，價錢談不攏，用Ｖ六○手機跟他再拿半錢的海洛因，約六、七千元，並且
      清償前面欠的四千元」等語（見本院卷第三九頁訊問筆錄）。而被告丁○○自
      承其行動電話號碼為0000000000號，且本件之所以查獲被告販賣毒
      品犯行，係「（後來如何抓到丁○○？）我（指乙○○）搶Ｖ六○手機，警察
      問我手機在何處，我說在丁○○那裡，就去麥寮找丁○○，警察叫我打電話跟
      他說，約在加油站那邊，說要還錢及拿東西，那東西就是毒品，後來丁○○就
      依約前來，就被警抓到」等情，業據證人乙○○證述在卷，而證人乙○○所述
      三次之金額均與被告所陳稱之金額相當，過程與情節亦相符，證人乙○○又稱
      未向被告丁○○借過錢，另依當時被告自承僅與證人乙○○認識二個月，其即
      一而再、再而三的借錢予證人乙○○，甚且被告自稱：伊沒錢，向綽號「萬能
      」之戊○○（經傳未到）借現金予乙○○等情，實與常情不合，其所辯難以採
      信。而本院為確認被告丁○○確有販賣海洛因予證人乙○○，再度質問其前開
      所言實在否？乙○○均答實在，且其於偵查中對於檢察官問說：上次偵訊怎說
      警訊丁○○販毒部分不實在？其答稱：我說謊，因販賣罪太重，人活著沒有多
      少年，關太久很可憐，且他之前有一販毒判八、九年等語（見九十年度偵字第
      四一四一號偵查卷第七四頁），而其於偵查中檢察官問乙○○：丁○○你認識
      多久時，乙○○證稱：二個月左右，是朋友介紹，因我剛出來，朋友說他那邊
      有東西等語（見前開四一四二號偵查卷第三五頁偵訊筆錄），可知證人乙○○
      之所以認識被告丁○○係因被告丁○○為供應毒品之來源，此等益可證被告於
      警訊中之自白與事實相符，可資採為認定被告販賣毒品之證據。因而，證人乙○○於偵查之初及本院第三次訊問時否認向被告丁○○購買海洛因等情，為事
      後迴護之詞，不可採信。被告確有販賣海洛因予證人乙○○之犯行。
    (3)證人即同案另被告辛○○於偵訊中陳稱：「我在九十年九月中吸的毒品是向丁○○買的，是在九月十日左右在麥寮鄉他住家前的百姓公廟前夜市廣場，我向
      他買一包二千元」、「另外在一、二個月前於麥寮雲上電動遊樂場向小胖買一
      千元一包海洛因」、「（向小胖買過幾次毒品？）二次，第一次是九月十日下
      午七點，在麥寮鄉百姓宮廟附近夜市買海洛因二千元，他住百姓宮對面，我去
      找他，第二次是九月十五日或十四日晚上八、九點在雲上遊藝場碰見他向他買
      海洛因一千元」、「（你跟他買幾次？）二次，一次在夜市廣場買的，一次在
      雲上遊藝場買的，在九十年九月十五日晚上六、七點買一次，在麥寮夜市廣場
      ，第二次是九十年十月十日左右在麥寮雲上遊藝場買的，第一次買二千元，第
      二次買一千元」等語（見前開偵字第四一四二號第九十七頁九十年十二月十四
      日、第一百零八頁、第一百十二頁之偵訊筆錄），而被告丁○○之綽號為「小
      胖」一節，業經其自承在卷，證人辛○○對於購買時間之陳述或有些許出入，
      但其所陳購買之時間均不出九十年九月、十月間，而其對於購買之地點及金額
      之供述則屬一致，此與一般人對於一分一秒均在流逝之時間較無精確之記憶，
      對於不尋常之地點及支出則記憶深刻之常情相符。雖證人辛○○於本院訊問時
      改稱：「與他共同出資購買過，去年九月左右，在丁○○麥寮鄉百姓宮夜市廣
      場，我拿二千給他，丁○○也拿二千元出來，他去買的，買回來均分，拿回來
      時候是一包，我們在車上分的。第二次在十月左右，在雲上遊藝場，我拿一千
      元給他，他幫我處理」云云，惟經本院提示九十年度偵字第四一四二號，一○
      八頁、一一二頁之內容，並告以要旨，其則稱：「我不知道在那裡買，所以拿
      錢合資一起去買。（在警訊、檢察官處所言實在？）在警訊有部分不實在，譬
      如說我不知道他要拿海洛因去給人家，警察硬說我知道，在檢察官處所言實在
      」等語，證人辛○○對於購買之時間仍陳稱九十年九月、十月，地點仍為百姓
      宮夜市廣場、雲上遊藝場，金額仍為二千元、一千元，均與偵訊中所陳相當，
      而其又稱偵訊中所陳實在，於偵訊中則對合資購買未置一詞，則應認其於本院
      訊問時所稱合資購買係屬事後迴護之詞，難以採信，其於偵訊中所述與事實相
      符，應為可採。
    (4)此外，復有扣案之毒品海洛因三小包（合計淨重約六‧二三公克，包裝重共約
      一‧一六公克）及毒販用以分裝毒品之分裝袋四十二只可按，而該毒品三小包
      經送請法務部調查局鑑定結果，均含有第一級毒品海洛因之成分，此有法務部
      調查局（九Ｏ）陸（一）00000000號鑑定通知書乙紙在卷可稽。被告
      丁○○雖於偵訊時辯稱：九十年十月十三日晚間十一時許，乙○○是說要還伊
      三千元，雙方才約在雲林縣麥寮鄉中國石油加油站前見面云云。惟被告丁○○
      於警訊時供承有販賣第一級毒品海洛因等語，已如前述，又被告經查獲之空夾
      鍊袋數量非甚少，多達四十二個，衡諸常情，若被告丁○○與同案被告乙○○
      相約在前開中國石油加油站前見面，並非為販賣毒品一事，僅係單純為返還借
      款問題，被告丁○○何須攜帶前開已分裝好之第一級毒品海洛因三小包及數量
      不少之分裝毒品空夾鍊袋等物，從而，被告丁○○身懷前開扣案物，顯非用以
      個人施用毒品為已足，而與本院前開認定其確有販賣毒品海洛因之情節相符。
    (5)被告確有販賣海洛因之犯行，已如前述，而販賣海洛因係屬本刑為無期徒刑或
      死刑之重罪，被告若非圖販賣毒品之暴利，豈會甘冒如此重責之危險而販賣海
      洛因。再者，前開Ｖ六六型手機、Ｖ六０型手機當時之價格各約一萬五千元及
      二萬二千八百元，業據證人己○○到庭證述在卷，被告丁○○僅分別以價值六
      千元及一萬元（第二次之四千元加上第三次之六千元）即取得上開手機，是其
      販賣海洛因予他人，其營利之意圖及確實獲得利益已至為明顯。從而，被告前
      開所辯，均係事後卸責之詞，不足採信，其意圖營利，販賣第一級毒品海洛因
      予乙○○及辛○○之犯行均堪認定。
（二）故買贓物部分：
      訊據被告丁○○雖矢口否認有收受贓物之犯行，辯稱略以：伊不知道乙○○所
      交付之手機，係搶奪而來之贓物云云。惟前開摩拖羅拉牌Ｖ六Ｏ型手機係同案
      另被告乙○○於九十年十月十二日中午十二時五分許，在雲林縣虎尾鎮○○路
      三三０號「震旦通訊行」搶奪而來，為乙○○所自承，並經證人己○○到庭證
      述在卷，且有贓物認領保管收據在卷可按，而乙○○因搶奪罪，經本院判處有
      期徒刑一年二月，有本案另判決附卷可按，該手機為贓物，至為明確。而證人
      乙○○在將前開摩拖羅拉牌Ｖ六Ｏ型手機交付被告丁○○，用以換取毒品時，
      乙○○有告知該手機係搶奪而來之贓物等情，業據乙○○於偵查中及本院審理
      時供陳甚明（詳見九十年度偵字第四一四一號偵查卷第七二頁、本院卷第六八
      頁），且乙○○在一星期內，持二支如前所述之高價手機交予被告，在被告自
      承不知乙○○之工作及收入，況且乙○○又有施用毒品之慣行、花費頗鉅的情
      形下，其於高價且嶄新之贓物Ｖ六０型手機出現、且證人乙○○願以該價值二
      萬二千八百元之全新手機換取價值一萬元之毒品時，豈有不心生懷疑且加以詢
      問之理？況且，被告又自承將該手機交予戊○○，若被告認該手機為乙○○合
      法取得，且乙○○係僅抵押予伊，依法可要求取回，被告豈敢將之轉借予戊○○，甚至最後警察係在與被告無關、其手機係由訴外人甲○○處取得之訴外人
      丙○○手中取回該手機，被告辯稱不知係贓物非但與證人乙○○之證詞不符，
      亦與常情有違，要無可採。從而，被告丁○○明知前開摩拖羅拉牌Ｖ六Ｏ型行
      動電話手機係乙○○搶奪而來之贓物，卻仍以第一級毒品海洛因與乙○○交換
      而互易乙節，至為灼然。本件被告丁○○故買贓物之事證已臻明確，犯行亦堪
      認定。
二、核被告丁○○所為，係犯毒品危害防制條例第四條第一項之販賣第一級毒品海洛
    因、刑法第三百四十九條第二項之故買贓物等罪。被告以海洛因與乙○○搶奪得
    來之贓物Ｖ六０型手機交換，乃係有代價取得該贓物，核與民法互易之規定相當
    ，屬買賣類型之一，是被告此部分所為應係故買贓物，公訴人認係犯刑法第三百
    四十九條第一項之收受贓物罪，尚有未洽，起訴法條應予變更。其販賣毒品前後
    持有毒品之低度行為，應為販賣之高度行為所吸收，不另論罪。又其先後多次販
    賣第一級毒品海洛因之犯行，時間緊接，犯罪構成要件相同，顯係基於概括犯意
    反覆為之，應依刑法第五十六條連續犯之規定以一罪論，惟因販賣第一級毒品海
    洛因之法定本刑為無期徒刑、死刑，故依法不另加重其刑。再其所犯連續販賣第
    一級毒品與故買贓物二罪間，有方法結果之牽連關係，應依刑法第五十五條之規
    定，從一重之販賣第一級毒品罪論處。而犯毒品危害防制條例第四條第一項之販
    賣第一級毒品之罪，不分犯罪情節輕重，概處以法定刑死刑或無期徒刑，難免輕
    重失衡，倘有情輕法重情形，於裁判時自得適用刑法第五十九條酌量減輕其刑，
    此參之司法院大法官釋字第二六三號解釋自明。查本案被告本身即有施用毒品海
    洛因之習性，此有其刑案資料查詢表及本院九十一年度訴字第三九號確定判決可
    按，而施用毒品者常因而導致傾家蕩產，其為圖供給自己施用毒品無虞，常須走
    上販賣一途，其本身顯然亦為受害者，且本件被告販賣海洛因之對象，又係本來
    即有吸食毒品慣行之乙○○、辛○○（此有其等之前科資料可按），並非將毒品
    流散至一般社會大眾或原先未吸食毒品者。再者，其販賣之次數僅五次，金額僅
    一萬九千元，犯行顯然輕微。然而，販賣第一級毒品海洛因罪之法定最低刑為無
    期徒刑，即使本案對被告處以最低刑之無期徒刑，仍讓人感到過重，其原因乃在
    於被告之右揭犯罪情狀相較於法定最低刑後，發現有法重情輕之情形，尚堪同情
    、值得憫恕，本院因此依刑法第五十九條之規定，酌量減輕其刑，以避免過嚴之
    刑罰。爰審酌被告丁○○有毒品前科，竟為圖暴利，不顧政府嚴格查緝毒品之決
    心，販賣對於人體身心危害甚鉅之第一級毒品海洛因，不論對個人、社會及國家
    而言，均有莫大之戕害，且犯罪後仍一再設詞矯辯，態度不佳，惟僅販賣五次，
    價值一萬九千元，次數不多，對象非廣，數量非鉅等一切情狀，量處如主文所示
    之刑。扣案之第一級毒品海洛因三小包，合計淨重六‧二三公克為毒品，依毒品
    危害防制條例第十八條第一項前段宣告沒收銷燬之。另扣案之夾鍊袋四十二只，
    為被告丁○○所有、供其販賣海洛因所用之物，併依刑法第三十八條第一項第二
    款宣告沒收有。
三、又被告分別以一千元及二千元之價格販賣海洛因予證人辛○○，又販賣予證人乙○○三次，第一次六千元，第二次四千元，第三次六千元等情，已如前述，合計
    被告於本件販賣海洛因予辛○○、乙○○之所得為一萬九千元，依毒品危害防制
    條例第十九條第一項之規定，應併予宣告沒收，如一部或全部不能沒收時，以其
    財產抵償之。至於同案另查獲之安非他命驗餘淨重零點零陸柒陸公克、殘留海洛
    因之香煙貳支，標示ＨＲ（｜）之白粉淨重貳點壹壹公克等難認與被告所犯之販
    賣第一級毒品海洛因有關，且已於另案之本院九十一年度訴字第三十九號宣告沒
    收，爰不另為沒收之諭知，附此敘明。
據上論斷，應依刑事訴訟法第二百九十九條第一項前段、第三百條、毒品危害防制條
例第四條第一項、第十八條第一項前段、第十九條第一項、刑法第十一條前段、第五
十六條、第三百四十九條第二項、第五十五條、第五十九條、第三十八條第一項第二
款、罰金罰鍰提高標準條例第一條前段，判決如主文。
本案經檢察官蔣得龍到庭執行職務。
中      華      民      國      九十一      年      八      月  二十七  日
                                        臺灣雲林地方法院刑事第二庭
                                            法  官  潘雅惠
右正本證明與原本無異。
如不服本判決，應於判決送達後十日內，向本院提出上訴狀。（須附繕本）
                                            書記官  曾玲玲
中      華      民      國      九十一      年      八      月  二十七  日
毒品危害防制條例第四條
製造、運輸、販賣第一級毒品者，處死刑或無期徒刑；處無期徒刑者，得併科新台幣
一千萬元以下罰金。
製造、運輸、販賣第二級毒品者，處無期徒刑或七年以上有期徒刑，得併科新台幣七
百萬元以下罰金。
製造、運輸、販賣第三級毒品者，處五年以上有期徒刑，得併科新台幣五百萬元以下
罰金。
製造、運輸、販賣專供製造或施用毒品之器具者，處一年以上七年以下有期徒刑，得
併科新台幣一百萬元以下罰金。
前四項之未遂犯罰之。
中華民國刑法第三百四十九條
收受贓物者，處三年以下有期徒刑、拘役或五百元以下罰金。
搬運、寄藏、故買贓物或為擔保者，處五年以下有期徒刑、拘役或科或併科一千元以
下罰金。
因贓物變得之財物，以贓物論。
